臺北高等行政法院判決　　　　　　　　　　　　　　　九十年度訴字第四一七九號
　　　　　　　　　　　　　　　.
　　原　　　告　美好興業股份有限公司
　　代　表　人　甲○○
　　訴訟代理人　乙○○
　　被　　　告　財政部臺北市國稅局
　　代　表　人　張盛和（局長）
　　訴訟代理人　丙○○
右當事人間因營利事業所得稅事件，原告不服財政部中華民國九十年四月二十三日台
財訴字第○九○○○○四六○九號訴願決定，提起行政訴訟，本院判決如左：
　　主  文
原告之訴駁回。
訴訟費用由原告負擔。
　　事  實
一、事實概要：原告民國八十七年度營利事業所得稅結算申報，原列報證券交易所得
    為新台幣（下同）四、七○七、四四五元，被告初核依財政部八十三年二月八日
    台財稅第八三一五八二四七二號函釋（下稱八十三年函釋），計算其出售有價證
    券應分攤之營業費用為五、九七一、八四八元，自有價證券出售收入項下減除，
    核定證券交易所得為虧損一、五一七、二四四元，課稅所得額為四、三九五、四
    二○元。原告不服，申經被告復查結果，未獲變更，提起訴願，亦遭決定駁回，
    遂提起行政訴訟。
二、兩造聲明：
　(一)原告聲明：原處分及訴願決定均撤銷。
　(二)被告聲明：駁回原告之訴。
三、兩造之爭點：被告依財政部八十三年函釋計算原告八十七年度出售有價證券應分
    攤之營業費用，是否違法？
  (一)原告主張之理由：
    原告不反對出售有價證券所得應分攤公司營業費用，但以有價證券出售金額（含
    成本）、債券利息收入與租賃所得收入（不含原始成本）分別作為分攤費用之基
    礎差異甚大。出售有價證券收入包含投資成本及利得（甚或虧損），而租賃所得
    及債券利息收入不含原始購屋成本及本金，分攤基礎並不一致，即有價證券收入
    須分攤較多之營業費用，此乃不合理之分攤方式。茲以原告八十七年為例：
    1.應分攤營業費用六、三八七、六八七元，有價證券收入四五、一八三、二五五
      元（有價證券利得為四、七○七、四四五元），債券利息收入（不含一般利息
      收入）七三四、三三三元（本金三三、三○○、○○○元），租賃所得八八二
      、九九六元（原始購入成本一四、○六九、七二四元），股利總收入一、五三
      一一一二元（含現金股利收入一五一、○八三元＋股票股利一、三八○、○二
      九）。
    2.如以有價證券收入計算有價證券分攤費用為五、九七一、八四八元，分攤比例
      為百分之九三‧四九。【有價證券收入45,183,255÷（有價證券收入
      45,183,255＋債券利息收入734,333＋租賃所得882,996＋股利收入1,531,112
      ）】
    3.如以有價證券利得計算有價證券分攤費用：因有價證券利得四、七○七、四四
      五元，佔全部收入百分之五九‧九二，卻要分攤百分之九三‧四九之費用，顯
      然不合理。【有價證券利得4,707,445÷（有價證券利得4,707,445＋債券利息
      收入734,333＋租賃所得882,996＋股利收入1,531,112）】
　(二)被告主張之理由：
    查原告本年度出售有價證券收入四五、一八三、二五五元，既核定佔全部營業收
    入四五、一八三、二五五元之百分之百，是依行政法院八十一年十月十四日庭長
    、評事聯繫會議所為決議，難謂原告非為以有價證券買賣為專業。則原核定依八
    十三年函釋意旨，攤計出售有價證券收入部分應分攤之營業費用五、九七一、八
    四八元，自出售有價證券收入項下減除，核定出售有價證券所得為虧損一、五一
    七、二四四元，尚無不合。又八十三年函釋所為之計算方法，亦經司法院釋字第
    四九三號解釋並不生牴觸憲法問題；至原告訴稱八十三年函釋所訂分攤公式違反
    公平原則乙節。查所得稅法第四條之一及第二十四條第一項規定意旨，關於營利
    事業之費用及損失既為免稅收入及應稅收入所共同發生，且營利事業出售證券之
    交易所得納入免稅範圍，如免稅項目之相關成本費用歸由應稅項目吸收，營利事
    業將雙重獲益，不僅有失立法原意，並造成侵蝕稅源及課稅不合理現象，惟免稅
    收入與應稅收入應如何正確分攤營業費用及非營業損失，俾符合收入與成本、費
    用配合原則，法條無從針對稽徵技術作詳細規定，從而八十三年函釋有關免稅所
    得分攤營業費用及利息支出之計算公式，乃係本於所得稅法第四條之一證券交易
    所得免納所得稅之立法意旨，及所得稅法第二十四條有關營利事業所得計算之規
    定所作之解釋。該函釋之分攤計算公式既係財政部基於中央財稅主管機關之職權
    ，召集各相關同業公會、會計師公會及財稅機關等會商之結論，自屬公允合理，
    且為全國各稅捐稽徵機關一體適用遵循。又行政法院八十六年度判字第三○六號
    判決並非判例，自不得援引適用。且類似案件，業經行政法院八十六年度判字第
    二八八五號、第二八八六號及八十七年度判字第六六六號等判決駁回原告之訴，
    可資參照，至於有關股利收入一、五三一、一一二元部分，依所得稅法第四十二
    條第一項規定，既已規定不計入所得額課稅，則基於所得稅法第二十四條規定收
    入與成本費用配合原則，被告原核定予以列入公式中之分子，併予計算免稅收入
    （出售有價證券收入及股利收入）應分攤之營業費用，以期正確計算免稅所得及
    課稅所得，並無不合。
　　理  由
一、按「自中華民國七十一年一月一日起，證券交易所得停止課徵所得稅，證券交易
    損失亦不得自所得額中減除。」「營利事業所得之計算，以其本年度收入總額減
    除各項成本費用、損失及稅捐後之純益額為所得額。」「公司組織之營利事業，
    因投資於國內其他營利事業，所獲配之股利淨額或盈餘淨額，不計入所得額課稅
    ，其可扣抵稅額，應依第六十六條之三規定，計入其股東可扣抵稅額帳戶餘額。
    」為所得稅法第四條之一、第二十四條第一項及第四十二條第一項所明定。又財
    政部基於稅捐稽徵中央主管機關之職掌，為執行稅捐稽徵法律，就營利事業於證
    券交易所得停止課徵所得稅期間從事有價證券買賣而有證券交易收入，其有關之
    營業費用及利息支出之分攤原則，於八十三年二月八日所為台財稅字第八三一五
    八二四七二號函釋：「．．．三、以有價證券買賣為專業之營利事業，其營業費
    用及借款利息，除可合理明確歸屬者得個別歸屬認列外，應按核定有價證券出售
    收入、投資收益、債券利息收入及其他營業收入比例，計算有價證券出售部分應
    分攤之費用及利息，自有價證券出售收入項下減除。」依司法院釋字第四九三號
    解釋，其符合所得稅法規定之意旨，應足資適用。
二、本件原告八十七年度營利事業所得稅結算申報，自行申報以經營製造「傘製品」
    為業（行業代號為三九九九－一三），當年度營業收入、營業成本為零元，並將
    出售有價證券所得四、七０七、四四五元（出售證券收入四五、一八三、二五五
    元減除出售證券成本四○、四七五、八一○元）列報為出售資產增益，並以依所
    得稅法第四條之一規定出售證券所得免稅而自行帳外調減，申報出售資產增益為
    零元，同時自行攤計出售有價證券收入應分攤之營業費用為二、四六一、七六九
    元，就申報之全年所得額虧損一、四六０、一七八元，於減除出售證券收入應分
    攤之營業費用二、四六一、七六九元後，申報課稅所得額為一、００一、五九一
    元。被告初核將出售有價證券收入四五、一八三、二五五元轉列營業收入，核定
    營業收入為四五、一八三、二五五元；將出售有價證券成本四０、四七五、八一
    ０元，證券交易稅一三五、五八三元及證券交易手續費一一七、二五八元轉列營
    業成本，核定營業成本為四０、七二八、六五一元，全年所得額為二、六七五、
    六八七元，並依財政部八十三年函釋意旨攤計出售有價證券收入及投資收益（股
    利收入）應分攤之營業費用為五、九七一、八四八元，核定出售有價證券免稅所
    得額為虧損一、五一七、二四四元，課稅所得額為四、三九五、四二０元。原告
    不服，循序提起行政訴訟，主張其就出售有價證券交易所得應分攤營業費用並無
    爭執，惟被告計算分攤費用之基礎，其中出售有價證券收入包含投資成本及利得
    （甚或虧損），而租賃所得及債券利息收入不含原始購屋成本及本金，分攤基礎
    不一致，致有價證券收入須分攤較多之營業費用，並不公平，為不合理之分攤方
    式云云。經查：
  (一)原告八十七年度營利事業所得稅結算申報，自行申報以經營製造「傘製品」為業
    ，當年度營業收入、營業成本為零元，而其出售有價證券收入四五、一八三、二
    五五元，既核定佔全部營業收入四五、一八三、二五五元之百分之百，自應認其
    係以有價證券買賣為專業，就免稅之證券交易所得分攤營業費用，此為原告所不
    爭執。
  (二)財政部八十三年函釋「以有價證券買賣為專業之營利事業，其營業費用及借款利
    息，除可合理明確歸屬者得個別歸屬認列外，應按核定有價證券出售收入、投資
    收益、債券利息收入及其他營業收入比例，計算有價證券出售部分應分攤之費用
    及利息，自有價證券出售收入項下減除」乙節，係因所得稅法第四條之一及第二
    十四條第一項規定意旨，關於營利事業之費用及損失，既為免稅收入及應稅收入
    所共同發生，且營利事業出售證券之交易所得已納入免稅範圍，如免稅所得項目
    之相關成本費用歸由應稅項目吸收，營利事業將雙重獲益，不僅有失立法原意，
    並造成侵蝕稅源及課稅不合理現象。惟免稅收入與應稅收入應如何正確分攤營業
    費用及非營業損失，俾符合收入與成本、費用配合原則，法條無從針對稽徵技術
    詳作規定，財政部乃以該函釋有關免稅所得分攤營業費用及利息支出之計算公式
    ，其係本於所得稅法第四條之一證券交易所得免納所得稅之立法意旨，依所得稅
    法第二十四條有關營利事業所得稅計算之規定所作之解釋，並未於法律規定外，
    另行創設新之權利義務。又自七十九年一月一日起，證券交易所得停止課徵所得
    稅後，就應稅收入及免稅收入應分攤之相關成本費用，除可直接合理明確歸屬者
    得個別歸屬，應自有價證券出售收入項下減除外，因投資收益及證券交易收入源
    自同一投入成本，難以投入成本比例作為分攤基準，而採以收入比例作為分攤基
    準之計算方式，符合所得稅法規定意旨，與憲法並無牴觸，有司法院釋字第四九
    三號解釋可參，是被告依財政部八十三年函釋方式計算本件有價證券收入應分攤
    營業費用，自無不合。原告雖稱分攤方式既不公平亦不合理，惟撤銷訴訟以行政
    處分違法為前提，原處分既未違法，且屬有據，原告主張自無可採。
  (三)從而原處分並無違誤，訴願決定予以維持，亦屬妥適，原告徒執前詞，聲請撤銷
    ，為無理由，應予駁回。
三、據上論結，本件原告之訴為無理由，依行政訴訟法第九十八條第三項前段，判決
    如主文。
中　　華　　民　　國　　九十一　　　年　　　七　　　月　　　三十一　　　日
                 臺 北 高 等 行 政 法 院   第 四 庭
                                審 判 長 法  官　鄭 忠 仁
                                         法  官　林 育 如
                                         法  官　楊 莉 莉
右為正本係照原本作成。
如不服本判決，應於送達後二十日內，向本院提出上訴狀並表明上訴理由，如於本判
決宣示後送達前提起上訴者，應於判決送達後二十日內補提上訴理由書（須按他造人
數附繕本）。
中　　華　　民　　國　　九十一　　　年　　　七　　　　月　　三十一　　　日
            　　　　　　 　　    　      書記官  黃 舜 民
